【裁判字號】    90,易,3927
【裁判日期】    901107
【裁判案由】    傷害
【裁判全文】
臺灣高雄地方法院刑事判決                          九十年度易字第三九二七號
    公  訴  人  臺灣高雄地方法院檢察署檢察官
    被      告  乙○○
    被      告  丙○○
右列被告等因傷害案件，經檢察官提起公訴（九十年度偵字第一三六三六號），本院
判決如左：
    主  文
乙○○傷害人之身體，處拘役參拾日，如易科罰金，以參佰元折算壹日。
丙○○無罪。
    事  實
一、乙○○於民國八十九年六月二十二日下午八時許，在高雄縣大寮鄉○○村○○路
    一五八之六號「明月潭加油站」內，因其父丙○○在該加油站內經營洗車場業務
    ，並與加油站協議，於每日下午六時三十分後，如洗車車輛超過三台以上，並加
    油站現場人員有空出時，加油站現場人員應主動幫忙洗車場擦車，而當時因有上
    開協議之情事，乙○○之母即請該加油站人員甲○○幫忙擦車，但甲○○卻加以
    拒絕，並口氣不佳，乙○○之母即告知乙○○此事，乙○○因而心生不滿，竟基
    於傷害之犯意，徒手毆打甲○○，造成甲○○受有「左手前臂擦傷０‧５Ⅹ０‧
    ２公分、右耳擦傷０‧２Ⅹ０‧２公分、外耳炎、耳鳴」等傷害。
二、案經甲○○訴由高雄縣警察局林園分局移送台灣高雄地方法院檢察署檢察官偵查
    起訴。
    理  由
壹、有罪部分：
一、訊據被告乙○○固坦認確有於右揭時、地因洗車糾紛與告訴人甲○○發生口角，
    並手推甲○○一下之事實不諱，惟矢口否認有傷害犯行，辯稱：因伊母親依與該
    加油站之協議內容請甲○○幫忙擦車，甲○○拒絕並出言不遜，故前去與甲○○
    理論，並手推甲○○一下，後即離去，並無出手毆打甲○○云云。然查：右揭事
    實，業據告訴人甲○○於警訊及偵、審中指訴綦詳，復被告乙○○於警訊及偵、
    審時亦供承：伊確有推告訴人一下等語，又參以診斷證明書傷勢之記載，告訴人
    所述與常情無違，應為真實，有聖若瑟醫院及國軍高雄總醫院附設民眾診療服務
    處驗傷診斷書各乙紙附卷可稽；此外，並有協議書乙紙在卷可按。從而，被告乙○○所辯上情，應屬事後卸責之詞，尚難採信。職是，本件事證明確，被告乙○○傷害犯行，已堪認定。雖證人即告訴人甲○○於警訊及偵、審時證稱：伊係遭
    被告乙○○夥同一名不詳年籍姓名之男子，共同毆打傷害伊的等語，惟觀之上開
    驗傷診斷書，告訴人所受之傷害，並告訴人於警訊及偵、審時所述遭毆打之情形
    ，顯係遭一人毆打，而非遭數人毆打所致；此外，亦無其他積極證據足資證明確
    有該不詳姓名之男子有共同傷害之犯行，是難僅憑告訴人之片面指訴，即遽認有
    此共同毆打之情事，附此敘明。
二、核被告乙○○所為，係犯刑法第二百七十七條第一項之普通傷害罪。爰審酌被告
    之品行，僅因洗車糾紛，並認告訴人對其母口氣不佳，而萌傷害之動機，傷害之
    手段、造成傷害之程度，及犯後態度等一切情狀，量處如主文所示之刑，以資懲
    儆；又按刑法第四十一條業經立法院於九十年一月四日修正，於九十年一月十日
    經總統公布施行，並於同年月十二日生效，該條規定：「犯最重本刑為五年以下
    有期徒刑之刑之罪，而受六個月以下有期徒刑或拘役之宣告，因身體、教育、職
    業、家庭之關係或其他正當事由，執行顯有困難者，得以一元以上三元以下折算
    一日，易科罰金。但確因不執行所宣告之刑，難收矯正之效，或難以維持法秩序
    者，不在此限。」、「併合處罰之數罪，均有前項情形，其應執行之刑逾六月者
    ，亦同」，被告所犯傷害罪，係三年以下有期徒刑之罪，且科處拘役，被告犯罪
    時間雖在上開條文修正生效前，然依刑法第二條第一項前段規定，行為後法律有
    變更者，原則上適用裁判時之法律，復經新舊法比較結果，新修正之條文對於易
    科罰金之條件有利於行為人，故依刑法第二條第一項前段規定，被告所宣告之刑
    ，應依新修正之刑法第四十一條第一項規定，諭知如易科罰金之折算標準。
貳、無罪部分：
一、公訴意旨略以：被告丙○○與乙○○係父子關係，於八十九年六月二十二日下午
    八時許，在高雄縣大寮鄉○○村○○路一五八之六號「明月潭加油站」，因洗車
    細故與甲○○發生口角，竟因而心生不滿，二人基於傷害犯意之聯絡，由乙○○
    出手毆打甲○○，丙○○則手持木棍在一旁做欲毆打狀助威，致甲○○受有「左
    手前臂擦傷０‧５Ⅹ０‧２公分、右耳擦傷０‧２Ⅹ０‧２公分、外耳炎、耳鳴
    」等傷害，因認被告丙○○共同涉犯刑法第二百七十七條第一項之普通傷害罪嫌
    云云。
二、按犯罪事實應依證據認定之，無證據不得推定其犯罪事實；復不能證明被告犯罪
    或其行為不罰者，應諭知無罪之判決，刑事訴訟法第一百五十四條、第三百零一
    條第一項分別定有明文。又認定不利於被告之事實，須依積極證據，苟積極證據
    不足為不利於被告事實之認定時，即應為有利於被告之認定，更不必有何有利之
    證據，最高法院三十年上字第八一六號著有判例可資參照。本件公訴意旨認被告
    丙○○涉犯普通傷害罪嫌，無非以被告丙○○坦認確有於右揭時、地，因洗車糾
    紛與告訴人發生爭執，並案發當時手持木棍等情，告訴人甲○○之指訴，及上開
    驗傷診斷書二紙，為其論述依據。
三、訊據被告丙○○固坦認確有於右揭時、地，因洗車糾紛與告訴人發生爭執，且案
    發當時手持木棍之事實不諱，惟堅決否認上開傷害犯行，辯稱：伊僅拿協議書給
    告訴人看，到現場後，伊兒子乙○○手推告訴人一下，並質問為何對伊太太出言
    不遜，後即各自離去，並無出手毆打告訴人等語，證人即告訴人甲○○於偵查及
    本院審理時證稱：當日被告丙○○之太太叫伊過去擦車，伊因不知他們與加油站
    有協議而拒絕，後伊在加油時，見被告丙○○停車在加油站內，持一木棍下車，
    被告乙○○亦自車內下來，被告丙○○指責伊為何不幫忙擦車，此時被告乙○○
    即衝出徒手朝伊頭部打一下，伊即跑離進入加油站之辦公室內，後被告等請加油
    站人員向伊說有事與伊商談，伊出去後又遭被告乙○○毆打，當時被告丙○○持
    木棍與他太太在一起，但與伊被毆打處有一段距離，被告丙○○均無出手毆打伊
    等語。準此，被告丙○○均無出手毆打告訴人，且依當時情形，係被告丙○○持
    協議書質問告訴人為何拒絕幫忙擦車時，被告乙○○自後衝出毆打告訴人，後被
    告乙○○毆打告訴人時，被告丙○○亦無在旁持木棍做欲毆打狀助威，而係與告
    訴人被毆打處有一段距離，是亦難據此即認被告丙○○與乙○○有共同傷害之犯
    意聯絡。從而，本件應係被告乙○○因洗車糾紛，並認告訴人對其母出言不遜，
    而出手毆打告訴人，被告丙○○並無出手毆打告訴人，亦無與被告乙○○有所謂
    共同傷害之犯意聯絡之事實，應堪認定。此外，復查無其他積極證據足資證明被
    告丙○○確有公訴人所指之犯行，揆諸上揭說明，依法應諭知無罪之判決。
據上論斷，應依刑事訴訟法第二百九十九條第一項前段、第三百零一條第一項，刑法
第二條第一項前段、第二百七十七條第一項、修正後第四十一條第一項、罰金罰鍰提
高標準條例第一條前段、第二條，判決如主文。
本案經檢察官楊婉莉到庭執行職務。
中      華      民      國        九十    年      十一    月      七    日
                                  臺灣高雄地方法院刑事第六庭
                                      法  官  洪榮家
右正本證明與原本無異。
如不服本判決，應於判決送達後十日內，向本院提出上訴狀。
                                      書記官   陳寰瑛
中      華      民      國        九十    年      十一    月      七    日
附錄本案論罪科刑法條全文：
刑法第二百七十七條第一項：
  傷害人之身體或健康者，處三年以下有期徒刑、拘役或一千元以下罰金。


司法院資訊處製作；財團法人民間司法改革基金會備份。
